臺灣臺南地方法院刑事判決　　　　　　　100年度訴字第833號
公　訴　人　臺灣臺南地方法院檢察署檢察官
被　　　告　陳忠益
上列被告因搶奪等案件，經檢察官提起公訴（100年度偵字第804
2號），本院判決如下：
    主  文
陳忠益竊盜，累犯，處有期徒刑伍月；又意圖為自己不法之所有
，搶奪他人之動產，累犯，處有期徒刑壹年貳月。應執行有期徒
刑壹年伍月。
    事  實
一、陳忠益前於民國96年間因搶奪案件，經本院以96年度訴字第
    890 號判決判處有期徒刑10月，緩刑3 年確定，惟其於緩刑
    期間故意更犯竊盜罪，經本院以97年度簡字第2716號判決判
    處拘役50日確定，嗣上開緩刑經本院以97年度撤緩字第109
    號裁定撤銷執行有期徒刑10月，於98年11月13日縮刑期滿執
    行完畢。詎其猶不知悔改，先後為下列竊盜、搶奪行為：
(一)、於100 年5 月16日20時許至翌日4 時30分間之某時許，復意
    圖為自己不法之所有，本於竊盜之犯意，在臺南市○區○○
    ○路2 段400 巷3 弄14號後車棚內，徒手竊取胡炳耀所有之
    車牌號碼H93-132 號重型機車（龍頭未鎖，價值約新臺幣【
    下同】25,000元），得手後，留供己騎乘之用。
(二)、於100 年5 月18日12時10分許，另意圖為自己不法之所有，
    本於搶奪之犯意，在臺南市○區○○街1 段與樹林街口，見
    戴素娟獨自1 人行走在該處，且左手攜帶手提包，認有機可
    乘，遂騎乘前開竊得之重型機車尾隨戴素娟，並趁戴素娟不
    注意之際，自戴素娟左後方徒手奪取戴素娟所有之黑色手提
    包1 只（內有現金3 萬元、身分證、健保卡、駕照等證件及
    金融卡、信用卡、手機【起訴書漏載手機】），並造成戴素
    娟因而跌倒受有左手掌、左手肘及雙腳膝蓋等處擦傷之輕傷
    害，而陳忠益得手後，旋即騎乘機車匆匆逃逸。
(三)、嗣經胡炳耀、戴素娟報警後，警方立即調閱上開搶奪地點附
    近監視錄影畫面，經交叉比對結果，認騎乘車牌號碼H93-13
    2 號重型機車之男子涉嫌重大，再經警循線追查，於100 年
    5 月18日20時許，在臺南市○區○○路88巷口發現上開遭竊
    之車牌號碼H93-132 號重型機車，旋由臺南市政府警察局鑑
    識中心人員採集該重型機車左、右手把及前菜籃中飲料包吸
    管之生物跡證鑑驗建檔。其後，因陳忠益另涉偽造文書案件
    為警緝獲，為警發現陳忠益與上述監視錄影畫面中之搶匪神
    似，再經陳忠益同意後採集唾液後比對結果，其唾液之DNA
    與上開車牌號碼H93-132 號重型機車所採集之生物跡證DNA
    相符，因而查獲上情。
二、案經戴素娟訴由臺南市政府警察局第六分局報請臺灣臺南地
    方法院檢察署檢察官偵查起訴。
    理  由
壹、程序方面：
    按現行刑事訴訟法為保障被告之反對詰問權，排除具有虛偽
    危險性之傳聞證據，以求實體真實之發見，於該法第159 條
    第1 項明定被告以外之人於審判外之言詞或書面陳述，除法
    律有規定者外，不得作為證據。而刑事訴訟法第159 條之1
    至159 條之4 為傳聞法則之例外規定，被告以外之人於審判
    外之陳述，雖不符前4 條之規定，但經當事人於審判程序同
    意作為證據，法院審酌該言詞陳述或書面陳述作成時之情況
    ，認為適當者，亦得為證據；當事人、代理人或辯護人於法
    院調查證據時，知有第159 條第1 項不得為證據之情形，而
    未於言詞辯論終結前聲明異議者，視為有前項之同意，刑事
    訴訟法第159 條之5 定有明文。查本判決所引用之供述證據
    ，業據檢察官、被告於準備程序時均不爭執證據能力，迄至
    言詞辯論終結前，亦未主張有刑事訴訟法第159 條第1 項不
    得為證據之情形，本院審酌該等證據作成時之情狀，並無違
    法或不當等情形，認為以之作為本案之證據亦屬適當，依上
    開規定，自具有證據能力。另其餘非供述證據亦均經法定程
    序取得，無不得為證據之情形，自均有證據能力。
貳、實體方面：
一、訊據被告陳忠益矢口否認有何竊盜、搶奪之犯行，辯稱：伊
    有1 個朋友叫王信忠，住在中華南路2 段400 巷2 弄21號那
    邊，因王信忠欠伊錢且避不見面，伊騎車至他家門口，可能
    是伊在移機車時移到車牌號碼H93-132 號機車，致車牌號碼
    H93-132 號機車手把上驗出伊的DNA ，且警方在伊住處亦未
    搜到任何與竊盜及搶奪案件有關之物品，伊真的沒有竊取被
    害人胡炳耀之機車及搶奪被害人戴素娟之財物云云。經查：
(一)、上開事實，業據證人即被害人胡炳燿於警詢時證述：於100
    年5 月16日20時許，伊駕駛車牌號碼H93-132 號重型機車至
    住處臺南市○區○○○路2 段400 巷3 弄14號3 樓後棟停車
    棚停放，於同年月17日4 時30分至伊停車處欲駕車外出釣魚
    時，才發現伊的車牌號碼H93-132 號重型機車被竊，伊最後
    1 次見到該機車是於100 年5 月16日20時許使用後停放於住
    處後棟停車棚，當時該機車未加大鎖，龍頭未鎖，該機車目
    前價值約25,000元等語綦詳（見警卷第5 至7 頁）；證人即
    被害人戴素娟於警、偵訊時證稱：於100 年5 月18日12時10
    分許，伊將車停在彰化銀行旁，伊走在臺南市○區○○街1
    段與樹林街口附近，伊右手拿便當、左手拿包包，歹徒騎機
    車突然從伊左後方強行搶伊左手腕上的黑色手提包，害伊跌
    倒，之後，伊往永華路逃逸，伊手提包內有現金3 萬元、身
    分證、健保卡、駕照等證件及金融卡、信用卡、手機，後來
    警方載伊回公司時，公司警衛打電話給伊說在國民路公墓附
    近找到伊被搶的包包、錢包，證件散滿地，證件沒有全部找
    到，錢包內也沒有錢，歹徒係徒手行搶，力量很大害伊趴在
    地上，伊左手掌和左手肘及雙腳膝蓋等處擦傷；歹徒頭戴淡
    色安全帽、有騎機車，伊不確定歹徒穿何顏色外套等語明確
    （見警卷第8 至10頁、偵卷第16至18頁），此外，復有臺南
    市政府警察局車輛協尋電腦輸入單1 份、贓物認領保管單1
    份、臺南市○○街與樹林街口監器擷取畫面照片3 幀、車牌
    號碼H93-132 號重型機車尋獲及現場照片4 幀在卷可稽（見
    警卷第18至26頁），足見上開被害人胡炳耀所有之機車確有
    遭人竊取及被害人戴素娟所有之財物確有遭人搶奪等事實，
    均堪認定。
(二)、又上開搶案發生後，警方據報後旋即調閱臺南市○○街與樹
    林街口附近之監視錄影器，經交叉比對結果，發現在監視器
    畫面顯示100 年5 月18日12時13分5 分、6 分及11分之騎乘
    車牌號碼H93-132 號重型機車之男子，除具有時間上之吻合
    外，更與被害人戴素娟所指訴之歹徒有穿戴外套、頭戴淡色
    安全帽及騎乘機車等特徵相符，且所騎乘之重型機車復係搶
    案前一天始遭竊之贓車，因而為警方鎖定認涉有重嫌。而於
    同日20時許，上開遭竊之車牌號碼H93-132 號重型機車，在
    臺南市○區○○路88巷口尋獲後，經被害人胡炳耀之同意，
    由臺南市政府警察局鑑識中心人員採集該重型機車左右手把
    及前菜籃中飲料包吸管之生物跡證，並將鑑驗DNA 結果建檔
    俾供日後比對。嗣陳忠益因另涉偽造文書案件為警緝獲，經
    警發現陳忠益與上述監視器畫面騎乘車牌號碼H93-132 號重
    型機車之男子神似，乃徵得陳忠益同意後採集其唾液與前揭
    重型機車所採集之生物跡證比對結果，認：車牌號碼H93-13
    2 號重型機車左把手斑跡棉棒DNA 與涉嫌人陳忠益DNA-STR
    型別相同，該型別在臺灣地區中國人中分布之機率預估為8.
    90乘10之負21次方，而該重型機車右把手斑跡棉棒DNA-STR
    型別亦相符等情，有臺南市政府警察局100 年5 月27日南市
    警鑑字第1002200894號鑑驗書1 份在卷可憑（見警卷第20至
    21頁），上述鑑驗結果，係檢驗機關本於專業知識及以精密
    儀器或科學檢驗方法所得之結論，自可憑信。而參以被告於
    警詢中自承：伊不認識被害人胡炳耀等語（警卷第2 頁），
    及被害人胡炳耀於警詢時係證稱：伊所有之車牌號碼H93-13
    2 號重型機車係遭人竊取等語，已詳如前述，是倘非被告有
    竊取並騎乘上開車牌號碼H93-132 號重型機車，則該機車之
    左、右手把上之生物跡證所驗出之DNA-STR 型別，豈會均與
    被告唾液之DNA-STR 型別相同，由此益證被告確有竊取被害
    人胡炳耀所有之車牌號碼H93-132 號重型機車，並騎乘該機
    車作為搶奪被害人戴素娟之交通工具等事實，應無疑義。
(三)、至被告雖辯稱：伊有1 個朋友叫王信忠，住在中華南路2 段
    400 巷2 弄21號那邊，因王信忠欠伊錢且避不見面，伊騎車
    至伊家門口，可能是伊在移機車時移到車牌號碼H93-132 號
    機車，致車牌號碼H93-132 號機車手把上驗出伊的DNA 云云
    。惟查，被告就上開車牌號碼H93-132 號機車何以會驗出其
    DNA 一節，迭於警詢、偵查中、本院準備程序中均表示無法
    解釋（見警卷第2 頁、偵卷第17頁、本院卷第13頁），迄至
    本院審理時始為上開因移車而遺留DNA 之抗辯，然質之係於
    何時至友人王信忠住處索討欠款，則供稱：伊不敢確定，不
    曉得哪一天云云（見本院卷第28頁），則被告是否曾因索討
    欠款至中華南路2 段400 巷附近，實啟人疑竇。再者，倘被
    告確有至友人王信忠住處索討欠款未果之事實，則警方於警
    詢時既已明白表示車牌號碼H93-132 號重型機車係臺南市○
    區○○○路2 段400 巷3 弄14號失竊，被告理當於是時即可
    喚起此段索討欠款之記憶，何以其迭於警、偵訊及本院準備
    程序中對此攸關自身清白之事項，均未以上開：其曾經到過
    中華南路2 段400 巷附近索討欠款等語為辯解，反遲至本院
    審理時始為前開抗辯。況且，本件被害人胡炳耀所有上開重
    型機車失竊地點，係在臺南市○區○○○路2 段400 巷【3
    弄14號】後車棚，而被告所指稱欠錢之友人王信忠係住在中
    華南路2 段400 巷【2 弄21號】，其二者間之地址顯已有相
    當之距離，是被告倘為尋找避不見面之債務人王信忠，且被
    告當時既已騎車至王信忠門口，衡情，被告理應會將機車直
    接停在王信忠門口或近處，當不可能將機車停放至遠在不同
    弄之處所。尤有甚者，本件被害人胡炳耀係將其所有之上開
    機車停在住處後停車棚內，縱令被告確有移車俾供己停車之
    必要，至多亦僅會在路邊找尋可供停車之位置，衡情度理，
    均難以想像有任何人會為求自己停車之便，而隨意至他人住
    處停車棚內為移車之行為。是被告辯稱，伊可能是因移車之
    故，始會接觸到被害人胡炳耀上開機車，並因而留下DNA 云
    云，顯與常理有悖，且屬臨訟卸責之詞，委無足採信。
(四)、被告雖另辯稱：警方在伊住處並未搜索扣得任何有關竊盜、
    搶奪案件之物品云云。查被告因另涉偽造文書案件為警緝獲
    後，因警方認被告與上開監視錄影畫面中之搶匪神似，除採
    集其唾液鑑驗外，另經被告之同意前往其位於臺南市安平區
    ○○○街6 號4 樓之6 住處搜索，且未發現任何應查扣物品
    等情，固有同意書及臺南市警察局第六分局搜索筆錄、收據
    、扣押物品目錄表各1 份在卷可考（見警卷第14至17頁）。
    然依前所述，本件搶奪案件發生後，被害人戴素娟所有遭搶
    奪之手提包、錢包、證件等均係在臺南市○○路公墓附近尋
    獲；而車牌號碼H93-132 號重型機車則係臺南市○區○○路
    88巷口尋獲，再參以被害人戴素娟尋獲之錢包內已沒有錢，
    而證件亦散滿地等情，顯示被告於搶奪後係先騎乘機車至國
    民路公墓附近，利用該處人煙稀少俾從容檢視搶奪所得之財
    物，並拿取其所需之錢財等物品，再於回程中，將搶奪之作
    案交通工具即車牌號碼H93-132 號重型機車棄置在臺南市○
    區○○路88巷口處，是本件當難以自被告上開住處起獲與上
    述竊盜、搶奪相關之物證。至被害人戴素娟所有之現金3 萬
    元及手機雖未尋獲，然自100 年5 月18日案發後至同年月26
    日被告因另案偽造文書遭緝獲止，其間已逾8 日之久，上開
    現金當已遭被告花用殆盡，而手機亦有可能遭變賣或為其他
    處分，是被告住處雖未扣得與本案相關之物品，惟此尚不足
    以之作為對被告有利之認定。
(五)、綜上所述，勾稽互核，本件事證明確，被告犯行洵堪認定。
二、核被告就竊取被害人胡炳耀機車部分，係犯刑法第320 條第
    1 項之竊盜罪；就被告搶奪被害人戴素娟財物部分，係犯刑
    法第325 條第1 項之搶奪罪。被告於搶奪過程中雖有施以不
    法腕力致被害人戴素娟跌倒受傷，然尚查無積極證據足認被
    告除具搶奪犯意外，另有基於傷害之故意而為之，是被害人
    戴素娟所受左手掌、左手肘及雙腳膝蓋等處擦傷之輕傷害結
    果，應認係被告於搶奪過程中實施不法腕力所致之當然結果
    ，應不另論以傷害罪（最高法院95年度台上字第5303號判決
    意參照）。又被告所犯上述2 罪，犯意各別，行為互異，應
    予分論併罰。被告前於96年間因搶奪案件，經本院以96年度
    訴字第890 號判決判處有期徒刑10月，緩刑3 年確定，惟其
    於緩刑期間故意更犯竊盜罪，經本院以97年度簡字第2716號
    判決判處拘役50日確定，嗣上開緩刑經本院以97年度撤緩字
    第109 號裁定撤銷執行有期徒刑10月，於98年11月13日縮刑
    期滿執行完畢，有臺灣高等法院被告前案紀錄表1 份在卷可
    按，其受徒刑之執行完畢，5 年以內故意再犯有期徒刑以上
    之上述2 罪，皆為累犯，依法均應加重其刑。爰審酌被告前
    已有竊盜、搶奪前科，素行不佳，年輕力壯，體無殘缺，不
    思奮發向上，以己力賺取所需，竟再度率爾竊取他人停放在
    停車棚之機車，更於光天化日之下對隻身徒步行走於市區道
    路之婦女行搶，致被害人戴素娟受有擦傷之傷害，顯見其不
    知尊重他人財產權，所為造成被害人財產受有損，對於人民
    財產、身體安全之危害非輕，且犯後猶飾詞圖卸，不知省悟
    之犯後態度，惟念及所竊機車業已發還被害人胡炳耀，並兼
    衡其智識程度、生活狀況及參酌檢察官之求刑等一切情狀，
    分別量處如主文所示之刑，並定其應執行之刑。
據上論斷，應依刑事訴訟法第299 條第1 項前段、刑法第320 條
第1 項、第325 條第1 項、第47條第1 項、第51條第5 款，刑法
施行法第1條之1，判決如主文。
本案經檢察官詹尚晃到庭執行職務。
中    華    民    國   100    年    9     月    1     日
                  刑事第十庭  審判長法  官  張瑛宗
                                    法  官  羅郁棣
                                    法  官  蘇碧珠
以上正本證明與原本無異。
如不服本判決應於收受本判後10日內向本院提出上訴書狀，並應
敘述具體理由。其未敘述上訴理由者，應於上訴期間屆滿後20日
內向本院補提理由書狀（均須按他造當事人之人數附繕本）「切
勿逕送上級法院」。
                                    書記官  許哲萍
中    華    民    國   100    年    9     月    1     日
附錄本案論罪科刑法條全文
中華民國刑法第320條：
意圖為自己或第三人不法之所有，而竊取他人之動產者，為竊盜
罪，處5  年以下有期徒刑、拘役或 5 百元以下罰金。
意圖為自己或第三人不法之利益，而竊佔他人之不動產者，依前
項之規定處斷。
前二項之未遂犯罰之。
中華民國刑法第325條：
意圖為自己或第三人不法之所有，而搶奪他人之動產者，處6 月
以上5 年以下有期徒刑。
因而致人於死者，處無期徒刑或7 年以上有期徒刑，致重傷者，
處3 年以上10年以下有期徒刑。
第 1 項之未遂犯罰之。